最高法院民事判決　　　　　　　　　　　　　　　　八十七年度台上字第六八一號
　　上　訴　人　梁啟智
　　被 上訴 人　環瑞實業股份有限公司
　　法定代理人　劉偉成
　　訴訟代理人　謝家健律師
右當事人間請求損害賠償事件，上訴人對於中華民國八十五年十一月十九日台灣高等
法院更審判決（八十五年度訴更(一)字第一三號），提起上訴，本院判決如左：
    主  文
上訴駁回。
上訴訴訟費用由上訴人負擔。
    理  由
本件被上訴人主張：伊於民國八十年七月間，分別向訴外人鼎隆窯業股份有限公司（
下稱鼎隆公司）及一誠窯業有限公司（下稱一誠公司）承包空氣污染處理設備各一組
，約定工程款分別為新台幣（下同）二百十七萬元及二百五十萬元。伊承包後轉交與
訴外人羽神科技顧問股份有限公司（下稱羽神公司）承攬，工程款分別為一百八十八
萬元及一百九十二萬元，並已給付羽神公司工程款合計為二百六十六萬元。上訴人係
伊委派至工程現場之經理，明知羽神公司承做之設備，並未安裝及試完成，竟違背
其任務，意圖損害伊，於八十年十一月間，代表伊在羽神公司之「設備安裝試紀錄
客戶欄」上簽認，並於客戶意見欄上載明：「試性能達到要求，依工程合約完成驗
收」等文字，羽神公司因而向伊主張工程已全部完成，致使伊另鳩工修補羽神公司未
製作完成之機器，共支出修補費一百六十二萬七千六百七十四元，該修補費為上訴人
侵權行為所致之損害等情。爰本於侵權行為法律關係，求為命上訴人給付伊一百六十
二萬七千六百七十四元及加計法定遲延利息之判決（其中超過四十八萬七千六百七十
四元本息部分，業經原審更審前判決被上訴人敗訴確定。被上訴人另追加陳惠敏為原
審共同被告及追加上訴人連帶賠償第二期工程款一百五十二萬元及利息部分，已據原
審更審前裁定駁回被上訴人該追加之訴確定）。
上訴人則以：伊對被上訴人支付修理費之真正雖不爭執，但否認其必要性，且羽神公
司曾就系爭二組設備之工程尾款一百十四萬元，另案請求被上訴人給付，經法院駁回
確定，被上訴人既不須支付尾款一百十四萬元，其實際支出只增加四十八萬七千六百
七十四元。何況羽神公司製作之設備本有瑕疵，該瑕疵非因伊之背信行為所致，被上
訴人應自行向羽神公司請求，不得請求伊賠償等語，資為抗辯。
原審依審理之結果，以：被上訴人主張之事實，業據提出付款憑證、統一發票、付款
明細表、工程合約、臺灣省環境工程技師公會鑑定報告書、付款支票明細表等為證（
原審訴字卷二○至四三、一一二至二五二、三○六至三一一頁）。而上訴人於八十年
七月間起，擔任被上訴人公司委託羽神公司承包一誠公司、鼎隆公司空氣污染處理設
備工程派駐現場之專案經理，於該兩工程尚未完竣，亦未經試驗收之際，故意違背
其專案經理任務，於八十年十一月十八日在羽神公司各該工程之「設備安裝試記錄
表」客戶簽認欄上代表被上訴人簽認，並於客戶意見欄上載明「試性能達到要求，
依工程合約完成驗收」，上訴人因而犯背信罪，經臺灣臺北地方法院以八十一年度訴
字第一八一六號背信案件判處有期徒刑六月緩刑三年確定在案，亦經原審調閱該刑事
卷宗審閱無訛。參以一誠公司及鼎隆公司負責人林士、徐士奇，於上開刑事案件到場
結證系爭工程並無試等情，及上訴人於八十年十一月二十二日之簽呈說明欄第二次
尚記載「因鼎隆、一誠兩家窯業公司趕製磚量，無法在工程期限內讓本公司在磚窯廢
氣排放管插入風管，致延遲至今無法完成試工作」（見上開刑事案偵查卷宗四○頁
）等語，足見上訴人確未依合約做完試。上訴人受任為系爭工程派駐現場專案經理
，竟圖加損害於被上訴人而違背其專案經理任務，在系爭工程尚未完竣，亦未經試
即在「設備安裝試紀錄表」客戶簽認欄上代表被上訴人簽認，並在客戶意見欄上載
明試性能達到要求，依工程合約完成驗收，致生損害於被上訴人之利益，上訴人就
被上訴人所生之損害，自應負損害賠償責任。被上訴人為向鼎隆公司及一誠公司履行
契約，已另僱工修補，共支出修補費一百六十二萬七千六百七十四元，鼎隆公司已付
款一百四十萬六千五百元與被上訴人，一誠公司已付款二百四十萬元與被上訴人，其
餘工程款，則由被上訴人與鼎隆公司及一誠公司協商後，同意由鼎隆公司與一誠公司
扣除等情，為兩造不爭之事實。上訴人雖否認上開修理費之必要性，惟系爭設備二組
，曾經另案台灣高等法院八十一年度上字第一四五六號事件審理法院囑託台灣省環境
工程技師公會鑑定後，認其缺失甚多，如不予改善，將無法正常運轉，其廢氣處理塔
之直徑過小，風速過大，除霧器不合規定，粒狀污染物將被直接帶出塔外，造成空氣
污染，判定無法通過環境保護署規定之空氣污染排放標準，製有工程鑑定報告書可按
（原審訴字卷六三至六七、二五○至二五二頁）。被上訴人支付上開修理費後，已使
鼎隆公司及一誠公司完成驗收，此為上訴人所不否認，被上訴人支出修理費予以修補
，顯為通過驗收之必要條件，自屬必要費用，上訴人此項抗辯不足採取。上訴人雖又
辯稱，羽神公司承作之系爭設備所以無法通過環境保護署規定之空氣污染排放標準，
係因被上訴人與羽神公司所訂合約就設備規格之設計不當所致，系爭工程之瑕疵本已
存在，非上訴人偽填試記錄表所造成，被上訴人仍得依民法第四百九十五條規定，
向羽神公司請求修補或減少報酬，並得請求損害賠償，自不得再向上訴人請求云云。
惟依工程合約書附件主要設備內容說明表「進風連接管線系統」係在合約範圍內，又
本件系爭工程經另案囑託鑑定，鑑定結果亦載「一誠窯業與鼎誠（按應為鼎隆之誤）
窯業因廢氣處理性質相同，且工程設備內容相同，故兩者鑑定結果相同，按中國技術
服務社派員至現場勘查時之施工狀態鑑定結果如下：１、按中國技術服務社派員至場
勘查時之施工狀態，及原設備規格，可判斷該設備功能不善，缺失甚多，未予改善，
將無法正常運轉。尤其不透光率達百分之六十以上，遠高於不透光率排放之標準百分
之二十，以目前環保意識之高漲，若予運轉，將遭附近老百姓之抗議，此部分承商應
將其改善至不透光率百分之二十以下（含水氣），才可正常運轉，否則那麼大的白煙
，工廠自己及一般環保專業人員看了都不敢運轉，可知其效果之差，故依當時施工狀
態，可斷定該設備不能供正常運轉操作。２、依當時檢測所得之數據及現況判斷，由
於所製作之廢氣處理塔，直徑過小，風速過大，除霧器不合規定，粒狀污染物將被直
接帶出塔外，造成空氣污染，故由此足以判定該設備無法通過環境保護署規定之空氣
污染排放標準。」（原審訴字卷二五二頁），足證原系爭設備確無法達環境保護署規
定之污染排放標準。上訴人雖另謂由該鑑定報告書第十項綜合分析欄及第十一項鑑定
結果欄所載內容，可以證明系爭設備所以無法通過環境保護署規定之空氣污染排放標
準，係被上訴人與羽神公司所訂合約就設備規格之設計不當所致云云。然系爭設備既
經鑑定，則鑑定結果即應依工程鑑定報告書之鑑定結果觀之，綜合分析尚非鑑定結果
，綜合分析所載內容及鑑定結果所載「……足以判定該設備無法通過環境保護署規定
之空氣污染排放標準」，係就綜合分析系爭設備有各項缺失及鑑定結果判斷系爭設備
無法通過環境保護署規定之空氣污染排放標準，並非謂該設計不良等缺失係被上訴人
與羽神公司間之契約即為如此約定。又上開綜合分析雖載有：「……很顯然設計上就
有問題」云云，但觀諸被上訴人與羽神公司間之工程合約書第八條工程圖說約定：「
所有本工程之圖樣、施工說明書及有關附件等，乙方（即羽神公司）完全明瞭，切實
遵照辦理，並於簽約完成日起二十天內提出土木基礎及機械設計圖給甲方（即被上訴
人）確認。」（原審訴字卷二一五頁），羽神公司所應履行之義務係屬包括自規劃、
設計迄完工試受檢等統包性質之給付義務在內，上訴人係被上訴人委派負責此案之
專案經理，苟上訴人無背信行為，被上訴人當可依工程合約第八條約定向羽神公司主
張權利。且不論依合約第五條付款辦法第三款或第十八條工程驗收之約定（同卷宗二
一四、二一六頁），羽神公司所承作之工程均須通過檢驗，羽神公司之義務方為了結
。另就通過標準合約亦約定為「未來排放標準值」，即進流抽風機被上訴人即要求八
五○ＣＭＭ以上，羽神公司所設計者亦應在此標準以上，乃羽神公司所設計者僅為一
八八ＣＭＭ，已不符合被上訴人之要求。證人即上開工程鑑定報告書之鑑定人陳文龍
亦到庭證述，羽神公司所承做之系爭設備確與合約約定規格不合等情（原審更訴字卷
五九至六一頁）。從而上訴人舉前開鑑定資料謂系爭設備係被上訴人與羽神公司間所
訂合約就設備規格之設計即屬不當所致，自非可採。按賠償權利人除有損害賠償請求
權外，雖同時享有對於第三人之請求權，但此僅係權利競合，其損害賠償請求權所具
受有損害之要件，不能因此認有欠缺，最高法院五十八年臺上字第一二九六號著有判
例。本件被上訴人縱使尚得依其他規定，向羽神公司請求修補瑕疵或減少報酬或損害
賠償，惟不影響上訴人對被上訴人之損害賠償責任，上訴人抗辯被上訴人得依民法承
攬規定向羽神公司請求修補、減少報酬及損害賠償，即不得再向上訴人請求損害賠償
云云，亦非可採。被上訴人為向鼎隆公司及一誠公司履行契約，另僱工修補，既支出
必要修補費一百六十二萬七千六百七十四元，有如前述。而羽神公司另案向被上訴人
請求給付工程尾款一百十四萬元部分，業經台灣高等法院判決駁回確定，亦有該法院
八十一年度上字第一四五六號民事判決在卷可稽（原審訴字卷六三至六七頁），且為
兩造所不爭，此項金額既不必支出，自非被上訴人之損害額。被上訴人支出之修理費
扣除該一百十四萬元後之餘額四十八萬七千六百七十四元，即為被上訴人所受損害之
金額，被上訴人既因上訴人之背信行為，受有四十八萬七千六百七十四元之損失，被
上訴人本於侵權行為法律關係，請求上訴人給付該金額及法定遲延利息，自屬正當，
應予准許。爰就此部分為被上訴人勝訴之判決，經核於法並無違背。上訴論旨，係就
原審取捨證據、認定事實及解釋契約之職權行使，指摘原判決不當，求予廢棄，非有
理由。
據上論結，本件上訴為無理由。依民事訴訟法第四百八十一條、第四百四十九條第一
項、第七十八條，判決如主文。
中      華      民      國    八十七    年      三      月    二十七    日
                              最高法院民事第二庭
                                  審判長法官  曾  桂  香
                                        法官  劉  延  村
                                        法官  徐  璧  湖
                                        法官  劉  福  聲
                                        法官  蘇  達  志
      右正本證明與原本無異
                                              書  記  官
中      華      民      國    八十七    年      四      月      十      日
